【裁判字號】    95,交聲,168
【裁判日期】    951213
【裁判案由】    違反道路交通管理處罰條例聲明異議
【裁判全文】
臺灣雲林地方法院交通事件裁定         95年度交聲字第168號
移
異  議  人
即受處分人    甲○○
                      國民
上列異議人即受處分人因違反道路交通管理處罰條例案件，不服
交通部公路總局嘉義區監理所雲林監理站民國95年09月21日雲監
裁字第裁72-GC0000000號裁決處分，聲明異議，本院裁定如下：
    主  文
異議駁回。
    理  由
一、按汽車有使用註銷之牌照行駛者，處汽車所有人新臺幣（下
    同）3,600 元以上10,800元以下罰鍰，並禁止其行駛；又牌
    照扣繳之，道路交通管理處罰條例第12條第1 項第4 款及第
    2 項定有明文。
二、原處分意旨略以：受處分人於民國94年09月23日中午12時55
    分許，駕駛其所有業於84年03月31日經逕行註銷之車牌號碼
    0000000 號重型機車，在臺中市○○路為臺中市警察局警員
    攔停舉發「使用註銷牌照行駛」，受處分人並於違規通知單
    移送聯之收受通知聯者簽章欄內簽名收受，因受處分人未於
    應到案日期前繳納罰鍰，原處分機關即依據違反道路交通管
    理事件統一裁罰基準表，以受處分人違反道路交通管理處罰
    條例第12條第1 項第4 款、第2 項規定，裁處受處分人罰鍰
    10,800元並扣繳牌照。
三、聲明異議意旨略以：原處分機關並未將註銷車牌之意思表示
    送達受處分人，受處分人不知牌照已遭撤銷，原處分機關註
    銷牌照之程序不合法，註銷牌照之處分對受處分人不生法律
    上效力，受處分人自無使用註銷牌照行駛之違規行為，請求
    撤銷原處分云云。
四、本件受處分人所有車牌號碼0000000 號重型機車，因未依法
    換領新型號牌，經通知且通知逾期仍不換領號牌，該牌照於
    84年03月31日由原處分機關註銷在案，有機車車籍、異動歷
    史查詢電腦列印表各1 紙在卷可稽，是系爭車輛之牌照確已
    遭註銷無誤。惟受處分人猶於94年09月23日騎乘上開車輛於
    道路上行駛，嗣於同日中午12時55分許，為警在臺中市○○
    路攔停，並以受處分人使用註銷牌照行駛之違規行為舉發之
    事實，有臺中市警察局舉發違反道路交通管理事件通知單在
    卷可參，復為受處分人所不爭執，受處分人確有使用註銷牌
    照行駛公路之違規行為，堪以認定。
五、受處分人雖辯稱：未獲通知要換領車牌及車牌經註銷之處分
    未送達受處分人，受處分人不知車牌遭註銷，是註銷車牌之
    行政處分既不合法，不生註銷車牌之效力，受處分人自無使
    用註銷車牌行駛之違規行為云云，惟公路監理機關通知汽車
    所有人限期換領新型號牌照，逾期未換領又未申請延期者，
    其牌照不得使用，經再通知逾期仍不換領號牌，其牌照應予
    註銷，道路交通管理處罰條例第15條、道路交通安全規則第
    9 條定有明文，我國自81年元月起全面換發牌照後，期限為
    3 年，即截至83年12月31日止，之後延長3 個月，至84年03
    月31日止，期間原處分機關曾列印換發號牌通知單（明信片
    ）通知車主，交通部並透過電視媒體、報章雜誌廣為宣傳，
    本件受處分人原所有0000000 號車牌，未依規定於84年03月
    31日前辦理換發手續，臺灣省政府交通處則於86年09月12日
    以交1 字第41114 號公告函公告自83年起未換牌之汽機車清
    冊，要求該車輛於10日內逕向車籍所在地監理所（站）換發
    新號牌，逾期仍未換領者，依道路交通管理處罰條例第15條
    第2 項之規定，註銷牌照。上開公告函分別登載於86年10月
    04日臺灣省政府公報冬字第4 期、86年10月08日臺灣省政府
    公報冬字第7 期之公報，嗣原處分機關依臺灣省交通處公路
    局86年10月02日86路監牌字第43462 號函意旨，逕予註銷牌
    照處分在案等情，有原處分機關95年10月31日嘉監雲字第09
    50104315號函及其附件、95年11月23日嘉監雲字第09501051
    85號函及其附件、95年12月06日嘉監雲字第0950105574號函
    及其附件存卷可按，公告亦為行政處分送達方式之一，原處
    分機關既已通知受處分人換發車牌，並公告註銷車牌之意思
    表示，其行政處分堪認已合法送達受處分人。又行駛於道路
    上之汽機車大都已換發新式號碼牌，受處分人外出即可知應
    換領新號牌，且受處分人所有上開車輛之發照日期為70年09
    月05日，行照有效期限81年09月05日，有上開機車車籍查詢
    電腦列印表在卷足憑，該車除未換發車牌，行照亦已逾期十
    餘年，理當遭監理機關註銷牌照，受處分人均無諉為不知之
    理。另受處分人以同一理由提起行政訴訟，請求撤銷舉發通
    知單之扣留機車處分，將機車交還受處分人，臺中高等行政
    法院於95年度訴字第00118 號判決理由欄二亦說明，在原處
    分機關逕行註銷牌照之處分未經撤銷前，受處分人不得主張
    原處分機關註銷其車輛牌照為違法。是受處分人以前詞置辯
    ，殊不足採。
六、復查，94年12月28日總統華總一義字第09400212581 號令已
    修正公布道路交通管理處罰條例第12條之規定，並已於95年
    07月01日施行，惟本件原處分機關依據之道路交通管理處罰
    條例第12條第1 項第4 款、第2 項之規定，於本件使用註銷
    牌照行駛部分，並未做修正，是以，應無新舊法比較適用之
    問題。
七、綜上，受處分人所有上開重型機車確有使用註銷車牌行駛之
    違規行為，原處分機關依道路交通管理處罰條例第12條第1
    項第4 款、第2 項、違反道路交通管理事件統一裁罰基準及
    處理細則第43、44、67條等規定，裁處罰鍰10,800元並扣繳
    牌照，核無不合，本件異議無理由，應予駁回。
八、依道路交通案件處理辦法第19條，裁定如主文。
中    華    民    國    95    年    12    月    13    日
                  交通法庭    法  官  李秋瑩
以上正本證明與原本無異。
如不服本裁定，應於裁定送達後5日內向本院提出抗告狀。
                              書記官  邱明通
中    華    民    國    95    年    12    月    13    日


司法院資訊處製作；財團法人民間司法改革基金會備份。
